最高法院刑事判決　　　　　　九十六年度台上字第一０一四號
上　訴　人　甲○○
上列上訴人因違反毒品危害防制條例案件，不服台灣高等法院高
雄分院中華民國九十五年十一月三十日第二審判決（九十五年度
上訴字第一四九０號，起訴案號：台灣屏東地方法院檢察署九十
三年度偵字第五四九０號），提起上訴，本院判決如下：
    主  文
原判決撤銷，發回台灣高等法院高雄分院。
    理  由
本件原判決認定：上訴人甲○○明知海洛因屬第一級毒品，依法
不得販賣，竟意圖營利，基於販賣第一級毒品海洛因之犯意，於
民國九十三年四月十八日二十二時許，在屏東市火車站附近，以
新臺幣（下同）二萬元之價格，向不詳姓名綽號「阿呆」之成年
男子販入第一級毒品海洛因，並加以分裝成十七包，並伺機出售
。於同月十九日十三時四十分，與陳啟安約定在屏東縣潮州鎮○
○里○○路一百七十號對面之萬善堂廟前，販賣海洛因予陳啟安
，雙方見面洽談交易時，為事先接獲線報到場查緝之警員當場逮
捕，並經警扣得上訴人所有第一級毒品海洛因十七包（淨重九．
一六公克、空包裝重四．六三公克）、分裝袋五十四個、分裝吸
管二支、葡萄糖一包及安非他命十一包等情。因而撤銷第一審之
科刑判決，改判論上訴人以販賣第一級毒品罪，處有期徒刑拾年
；並為相關從刑之諭知。固非無見。
惟查：（一）有罪判決書記載之事實，為判斷其適用法令當否之
準據，法院應將依職權認定與論罪科刑有關之事項，翔實記載，
然後於理由內逐一說明其憑以認定之證據，並使事實認定與理由
說明，互相適合，方為合法。倘若事實未有記載，而理由加以說
明，為理由失其依據，而事實有此記載，理由未予說明，則為理
由不備，按諸刑事訴訟法第三百七十九條第十四款規定，其判決
當然違背法令。原判決事實認定：上訴人於九十三年四月十八日
二十二時許，在屏東市火車站附近，以二萬元之價格，向不詳姓
名綽號「阿呆」之成年男子販入第一級毒品海洛因，並加以分裝
成十七包等情，資為論上訴人以販賣既遂罪之基礎，惟並未於理
由內詳細說明認定上開事實所憑之證據及認定之理由，僅載稱：
上訴人於原審審理中自陳：「從事水泥板模工作，月入三至五萬
元，本件海洛因毒品係以二萬元價格向綽號「阿呆」之人購得，
可供施用二、三天到一星期……」等語（原判決第五頁第十四至
十七行），自有判決不備理由之違背法令。（二）審理事實之法
院對於被告有利及不利之證據，應一律注意，詳為調查，綜合全
案證據資料，本於經驗法則以定其取捨，並將取捨證據及得心證
之理由於判決內詳為說明，方為適法。原判決採證人陳啟安為警
查獲當天，於警詢中供稱：被查獲當時正要向上訴人購買毒品等
語，資為認定上訴人有販賣毒品事實之基礎，然而以陳啟安於原
審審理時雖證述：我並未向被告購買毒品，只是有事找上訴人，
想向他借錢而已云云為迴護之詞，無足憑信。惟查證人陳啟安於
原審陳稱：被查獲時身上並無現金等語（原審卷第七十九頁）。
所述如果無訛，則其既與上訴人約定為毒品交易，何以未攜帶現
金，其實情如何，原審未予釐清，遽行判決，已嫌速斷。上訴人
於原審亦具狀以此為辯（原審卷第一０四、一０五頁），原判決
對其此部分之辯解，未說明不採之理由，亦難謂適法。以上或為
上訴意旨所指摘，或為本院得依職權調查之事項，應認原判決有
撤銷發回之原因。基於審判不可分原則，原判決不另為無罪諭知
部分，應併予發回。
據上論結，應依刑事訴訟法第三百九十七條、第四百零一條，判
決如主文。
中　　華　　民　　國　九十六　年　　二　　月　 十五　 日
                      最高法院刑事第五庭
                          審判長法官  林　增　福
                                法官  邵　燕　玲
                                法官  張　清　埤
                                法官  陳　世　雄
                                法官  蔡　國　在
      本件正本證明與原本無異
                                      書  記  官
中　　華　　民　　國　九十六　年　　三　　月　　二　　日
                                                      V
